【裁判字號】    98,交上易,176
【裁判日期】    980831
【裁判案由】    過失傷害
【裁判全文】
臺灣高等法院刑事判決               98年度交上易字第176號
上  訴  人
即  被  告  甲○○
上列上訴人因過失傷害案件，不服臺灣臺北地方法院98年度交易
字第50號，中華民國98年5 月14日第一審判決（起訴案號：臺灣
臺北地方法院檢察署98年度偵字第1562號），提起上訴，嗣因被
告就被訴事實為有罪之陳述，本院告知被告簡式審判程序之旨，
並聽取當事人之意見後，裁定改依簡式審判程序進行，本院判決
如下：
    主  文
原判決撤銷。
甲○○因過失傷害人，處有期徒刑月，如易科罰金，以新臺幣
壹仟元折算壹日。
    事      實
一、甲○○於民國97年2月5日19時5分許，騎乘車牌CJZ-532號重
    型機車，沿臺北市○○區○○街由北往南方向行駛，行經泉
    州街、寧波西街而劃設有行人穿越道之交岔路口，本應注意
    汽車（依道路交通安全規則第2條第1項第1款規定包括機器
    腳踏車即機車）行駛時，駕駛人應注意車前狀況，並隨時採
    取必要之安全措施，且汽車行經行人穿越道，遇有行人穿越
    時，無論有無交通指揮人員指揮或號誌指示，均應暫停讓行
    人先行通過；而依當時天候為雨天、夜間有照明、所行駛者
    為柏油道路、路面無缺陷、無障礙物、視距良好等行車環境
    ，亦無使其不能注意之情事，詎竟疏未注意車前狀況及禮讓
    行人先行，於通過上開交岔路口後，適有未注意行人應在劃
    設之人行道行走，以及行人穿越馬路有燈光號誌指示者，應
    依號誌指示前進之規定之行人乙○○，於行向號誌紅燈時猶
    沿台北市○○○街之行人穿越道東向西前行欲穿越泉州街嗣
    在行進中放棄穿越而站立於枕木紋第二格之位置停等號誌變
    換，準備俟燈號變換時續沿行人穿越道穿越泉州街，甲○○
    見狀緊急剎車卻因操控不當，其機車不慎撞擊，致乙○○受
    撞擊倒地，因而受有第一腰椎壓迫性骨折、合併下肢無力及
    頭部撕裂傷等傷害。甲○○並於有偵查權之公務員發覺其上
    開犯行前，向至現場處理之警員自首並接受裁判。
二、案經乙○○訴由臺灣臺北地方法院檢察署檢察官偵查起訴。
    理      由
壹、程序部分：
    按除被告所犯為死刑、無期徒刑、最輕本刑為三年以上有期
    徒刑之罪或高等法院管轄第一審案件者外，於第一次審判期
    日前之準備程序進行中，被告先就被訴事實為有罪之陳述時
    ，審判長得告知被告簡式審判程序之旨，並聽取當事人、代
    理人、辯護人及輔佐人之意見後，裁定進行簡式審判程序，
    刑事訴訟法第273 條之1 第1 項定有明文。經核本件被告所
    犯係死刑、無期徒刑、最輕本刑為三年以上有期徒刑以外之
    罪，其於準備程序中就被訴事實為有罪之陳述，經法官告知
    簡式審判程序之旨，並聽取公訴人、被告之意見後，本院爰
    依首揭規定，合議裁定進行簡式審判程序，合先敘明。
貳、認定犯罪事實所憑之依據及理由：
一、訊據被告甲○○對前揭犯行業於本院審理時自白不諱（本院
    卷第19至21頁），核與告訴人乙○○之指訴情節大致相符，
    復有本案之道路交通事故現場圖、臺北市政府警察局中正二
    分局交通分隊道路交通事故補充資料表、調查報告表(一)、(二)
    、臺北市政府警察局交通警察大隊道路交通事故初步分析研
    判表各1 份、談話紀錄表2 份及照片3 張、臺北市立聯合醫
    院和平院區診斷證明書1 份、行政院國軍退除役官兵輔導委
    員會台北榮民總醫院診斷證明書1 份附卷可稽（見97年度他
    字第7012號卷第15頁、第17至22頁、第24至25頁、原審卷第
    19至20頁、第27至29頁）足認被告前開任意性自白與事實相
    符，是告訴人確因本件車禍受傷之事實，堪以認定。
二、汽車行駛時，駕駛人應注意車前狀況及兩車併行之間隔，並
    隨時採取必要之安全措施；汽車行經行人穿越道，遇有行人
    穿越時，無論有無交通指揮人員指揮或號誌指示，均應暫停
    讓行人先行通過，道路交通安全規則第94條第3 項、第103
    條第2 項分別定有明文。被告為領有駕駛執照之駕駛人，對
    於上開道路交通安全規則之規定，自應知悉瞭解並予以遵守
    。又行人應在劃設之人行道行走，以及行人穿越馬路有燈光
    號誌指示者，應依號誌指示前進道路交通安全規則第133 條
    、第134 條第1 款亦分別定有明文。查告訴人於車禍發生前
    係站立在自路邊算起第二格之行人穿越道上，準備俟其行向
    之燈號變換為綠燈時再穿越通過泉州街，此據告訴人證述在
    卷，被告對於告訴人原先站立位置亦不否認，則告訴人既係
    站立於行人穿越道上等候紅燈，則被告理應注意車前狀況，
    及應注意前方劃設有行人穿越道而予以減速或隨時採取必要
    之安全措施，而依卷附道路交通事故調查報告表之記載，本
    件車禍發生當時天候為雨天、夜間有照明、所行駛者為柏油
    道路、路面無缺陷、無障礙物、視距良好等行車環境，亦無
    使其不能注意之情事，被告竟疏未注意，車前狀況及禮讓行
    人先行，於發現告訴人佇立於行人穿越道時，緊急剎車造成
    所騎乘機車失控至撞擊告訴人，致生本件告訴人傷害之結果
    ，被告自具有過失甚明。而告訴人確因本件車禍而受有第一
    腰椎壓迫性骨折、合併下肢無力及頭部撕裂傷等傷害，有臺
    北市立聯合醫院和平院區診斷證明書在卷可證，且告訴人前
    開傷勢屬新傷，亦有原審函詢聯合醫院和平院區後，據該院
    函覆表示：「乙○○君受傷後，經檢查發現第一腰椎壓迫性
    骨折合併下肢無力之傷勢，應屬新傷勢，因X 光放射檢查結
    果顯示骨折是新發生的骨折而非已癒合之陳舊性骨折」等語
    ，有該院98年4 月9 日北市醫和字第09831296900 號函及檢
    附之乙○○病歷資料在卷可參（見原審卷第32至43頁），從
    而告訴人所受之前揭傷害與被告之過失駕駛行為間，確有相
    當因果關係無訛。又依告訴人於本院審理時自承：「我站在
    斑馬線離人行道第二條線等紅燈」、「我當時在等紅綠燈時
    ，腳已經快要踏上斑馬線第二條線，就在那時被撞到，我是
    想站到斑馬線第二條線等紅燈，如果我有闖過去，就不會被
    撞到。我本來想要闖，後來沒有闖，所以才會在第二條線上
    面。」等語（見本院卷第21頁），是告訴人係於其行向號誌
    為紅燈時，仍沿台北市○○○街東向西前行，欲穿越泉州街
    ，而於前行至行人穿越道上之枕木紋第二格時始放棄續行穿
    越而站立於該處停等號誌變換，顯見告訴人有違反行向號誌
    管制，且站立於行人穿越道枕木紋上停等紅燈而有行人應行
    走於人行道規定之違反，致使被告閃避失控之情，對本件事
    故之發生，與有過失，自明。惟縱認告訴人與有過失，然此
    尚不能解免被告應負之過失傷害之罪責。至於公訴意旨雖指
    被告當時「其行向號誌為紅燈，竟違反號誌管制，貿然闖越
    紅燈.... 因 而不慎擦撞沿寧波西街由東往西徒步穿越泉州
    街之行人乙○○」云云，惟事發時被告行駛之泉州街北往南
    方向號誌為綠燈，此據被告始終供明在卷，告訴人亦證稱其
    在等候寧波西街之綠燈亮起等語，且告訴人係在枕木紋第二
    格等紅燈時遭被告車輛撞擊，並非在道路中央情事，亦據告
    訴人證述甚詳。公訴意旨上開所指，尚與事實不符，核屬誤
    會，併予敘明。綜上，本件事證明確，被告過失傷害犯行堪
    以認定，應依法論科。
、論罪：
    核被告所為，係犯刑法第284條第1項前段之過失傷害罪。被
    告騎乘機車行經行人穿越道不依規定讓行人優先通行，因而
    致人受傷，而依法應負刑事責任，依道路交通管理處罰條例
    第86條第1 項規定，應加重其刑至2 分之1 。查被告肇事後
    ，在職司犯罪偵查之公務員知悉上開犯罪行為前，未逃避而
    停留現場等候，並於交通警員據報到場處理時在場承認為肇
    事人，此據被告供明在卷，並有道路交通事故肇事人自首情
    形紀錄表在卷可考（見他字卷第23頁），是被告合於自首之
    要件，爰依刑法第62條前段規定減輕其刑，並依法先加後減
    之。
肆、撤銷改判之理由及科刑：
一、原審以被告事證明確予以論科，固非無見，惟告訴人於本件
    車禍之發生亦與有過失，原審未予辨明，尚有未洽，被告上
    訴主張告訴人與有過失，為有理由，本院自應將原判決予以
    撤銷改判。
二、爰審酌被告前未曾受任何刑之宣告，有本院被告前案紀錄表
    在卷可考，其素行尚佳，惟行經本件劃設有行人穿越道之路
    口未能提高注意程度，致撞擊在行人穿越道上等候之行人即
    告訴人，其過失程度及情節甚高，因而所導致之告訴人傷勢
    非輕，暨被告犯後坦承犯行、復衡之雙方對於賠償金額之意
    見差距過大，尚未達成和解及告訴人與有過失等一切情狀，
    量處如主文第2 項所示之刑，並諭知易科罰金之折算標準，
    以示懲儆。
據上論斷，應依刑事訴訟法第369條第1項前段、第364條、第273
條之1 第1 項、第299 條第1 項前段，刑法第284 條第1 項前段
、第62條前段、第41條第1 項前段，道路交通管理處罰條例第86
條第1 項，刑法施行法第1 條之1 ，判決如主文。
本案經檢察官陳大偉到庭執行職務。
中    華    民    國    98    年    8     月    31    日
            刑事第十五庭  審判長法  官  吳昭瑩
                                法  官  張傳栗
                                法  官  李釱任
以上正本證明與原本無異。
不得上訴。
                                書記官  張玉如
中    華    民    國    98    年    8     月    31    日
附錄：本案論罪科刑法條全文
刑法第284 條第1 項（過失傷害罪）
因過失傷害人者，處6 月以下有期徒刑、拘役或5 百元以下罰金
，致重傷者，處1 年以下有期徒刑、拘役或5 百元以下罰金。


司法院資訊處製作；財團法人民間司法改革基金會備份。
